臺灣桃園地方法院刑事判決　　　　　　　　　　　　九十一年度交易字第三九號
　　公　訴　人　臺灣桃園地方法院檢察署檢察官
　　被　　　告　乙○○
　　選任辯護人　紀亙彥律師
右列被告因過失傷害案件，經檢察官提起公訴（九十年度偵字第一八一二六號），本
院判決如左︰
    主  文
乙○○因過失傷害人致重傷，處有期徒刑肆月，如易科罰金，以佰元折算壹日。緩
刑貳年。
    事  實
一、乙○○於民國九十年九月三十日晚間十時許，騎乘車牌號碼ＧＨＺ－二六三號重
    型機車，沿桃園縣平鎮市○○路往龍潭方向行駛，途經平鎮市○○路○段與環南
    路交岔路口前方約十餘公尺處，適有同向之行人周秀英因該路段未設人行道，且
    道路右側均為停放之自小客車所占據，乃行走於道路右側白色邊線停放自小客車
    左側，欲至其配偶甲○○停放該處道路旁自小客車前方處等候甲○○將車駛出以
    便上車，乙○○本應注意車前狀況，並隨時採取必要之安全措施，以避免發生危
    險，而依當時天候晴、路面乾燥、無缺陷、無障礙物、視距良好等情況，並無不
    能注意之情事，竟疏未注意，自後方不慎撞及正在路旁行走之周秀英而肇事，周
    秀英因受到撞擊力過大而彈撞到前方數公尺處，乙○○亦彈出機車後倒地，機車
    則向前繼續滑行至周秀英倒臥處，二人均因此而昏迷，周秀英因此受有第五頸椎
    骨折併脊髓壓迫之傷害，經送長庚紀念醫院加護病房施行手術住院治療後，仍認
    周秀英因頸椎嚴重骨折，四肢癱瘓，機能永久喪失，無法恢復，至九十一年一月
    四日再轉診至國軍桃園總醫院就診，經診斷為第五頸椎爆裂性骨折脫位，經手術
    後仍有頸脊髓損傷致四肢癱瘓及神經性膀胱功能異常，並接受復健，藥物及膀胱
    功能訓練，然脊髓損傷導致四肢癱瘓及神經膀胱功能異常導致排尿困難及尿失禁
    屬於神經損傷，無法復原，九十一年四月回診長庚紀念醫院時，仍遺有四肢麻痺
    、神經性膀胱及大小便失禁等後遺症，而有終身四肢癱瘓之可能，造成周秀英身
    體健康有重大不治或難治之傷害。
二、案經周秀英之配偶甲○○訴由桃園縣警察局平鎮分局報告台灣桃園地方法院檢察
    署檢察官偵查起訴。
    理  由
一、訊據被告乙○○固坦承有於右揭時、地，騎乘上開機車，不慎撞及周秀英而受有
    右開傷害之事實，惟矢口否認有何過失傷害之犯行，辯稱：伊騎機車延著金陵路
    過環南路直行騎在道路中間，剛過路口，周秀英突然從對向車道加油站那邊橫越
    車道直接衝到伊面前，作檔車讓其通行手勢，伊看見時剎車不及，就撞上周秀英
    發生車禍，伊整個人都沒有意識了，伊並沒有過失云云。經查被告右開犯罪事實
    ，業據目擊證人即被害人周秀英之夫甲○○於警、偵訊及本院審理時指證明確，
    並有警製桃園縣警察局道路交通事故調查報告表一份、現場照片六幀在卷可稽，
    再者被害人周秀英係因本件車禍，受有第五頸椎骨折併脊髓壓迫之傷害，經送長
    庚紀念醫院加護病房施行手術住院治療後，仍認周秀英因頸椎嚴重骨折，四肢癱
    瘓，機能永久喪失，無法恢復，至九十一年一月四日再轉診至國軍桃園總醫院就
    診，經診斷為第五頸椎爆裂性骨折脫位，經手術後仍有頸脊髓損傷致四肢癱瘓及
    神經性膀胱功能異常，並接受復健，藥物及膀胱功能訓練，然脊髓損傷導致四肢
    癱瘓及神經膀胱功能異常導致排尿困難及尿失禁屬於神經損傷，無法復原，九十
    一年四月回診長庚紀念醫院時，仍遺有四肢麻痺、神經性膀胱及大小便失禁等後
    遺症，而有終身四肢癱瘓之可能等情，亦有長庚紀念醫院出具之診斷證明書共二
    份、國軍桃園總醫院九十一年七月二十三日（九一）濟品字第二五八三號函、長
    庚紀念醫院九十一年八月十五日（九一）長庚院法字第０七三二號函各一份附卷
    可參，顯係對於身體健康有重大不治或難治之傷害至明。又依被告所駕重型機車
    之車損照片顯示，被告之ＧＨＺ－二六三號機車主要毀損處係機車正前方之前葉
    子板（擋泥板）處，則果如被告所辯係周秀英自對向車道穿越馬路始不慎撞及周
    秀英，衡情撞擊處應無如車損照片所示係在機車正前方之理。再參諸道路交通事
    故調查報告表及現場照片所示，被告之ＧＨＺ－二六三號機車橫倒在道路白色邊
    線上，而依告訴人甲○○所述肇事道路當時路邊停了一排自小客車，周秀英因無
    法自其自小客車右前車門上門，始在其自小客車左側道路邊線往前行走欲至前方
    等候其將車駛出再上車之際為被告之機車撞及，並彈撞至前方約六、七公尺遠處
    ，機車則向前滑行至周秀英倒臥處前方等語，又肇事地點距金陵路與環南路交岔
    路口之行人穿越道僅十餘公尺，周秀英實無捨該安全性高之行人穿越道不走，而
    寧可穿越車輛川流危險性甚高之橫越馬路方式行走之必要，綜上各情，足認告訴
    人甲○○所指述周秀英係在穿越金陵路與環南路交岔路口之行人穿越道後往龍潭
    方向之金陵路靠右側道路白色邊線（路邊停放車輛之左側）向前行走之際，遭被
    告所騎乘之機車自後撞及等情屬實，而依前述道路交通事故調查報告所示，肇事
    之金陵路段並未設置人行道，是周秀英既係行走於路旁停放自小客車左側之道路
    右側邊線行走而遭被告騎機車自後撞及，其並無過失甚明。被告所辯周秀英係自
    對向車道穿越馬路，伊反應不及始撞上周秀英云云，及選任辯護人紀亙彥律師辯
    護稱被害人周秀英未走人行道而行走於道路上亦屬有過失云云，顯屬無據。
二、按駕駛人應注意車前狀況，並隨時採取必要之安全措施，道路交通安全規則第九
    十四條第三項規定甚明。被告乙○○於右揭時、地，騎乘上開車輛，行經前開路
    段，依法即負有上項注意義務，再觀諸卷附道路交通事故調查報告表所示，肇事
    當時天候晴、道路無障礙物，路面無缺陷又夜間有照明視距良好，並無不能注意
    之情事存在，當能確切掌握前方人、車動態，被告疏未注意前開行車規定，騎乘
    機車行經前開路段未注意車前狀況，撞及同向前方行走之行人周秀英，致生本件
    車禍，其有過失甚明。本件車禍經送台灣省桃園縣區車輛行車事故鑑定委員會及
    台灣省車輛行車事故覆議鑑定委員會（分析意見一部分）鑑定結果，均同此被告
    駕駛重機車未注意車前狀況，被害人周秀英則無肇事因素之認定，有台灣桃園縣
    區車輛行車事故鑑定委員會函及鑑定意見書、台灣省車輛行車事故覆議鑑定委員
    會函各一份存卷可佐。查被害人周秀英於本件車禍並無過失，已如前述，前開台
    灣省車輛行車事故覆議鑑定委員會分析意見二認如行人周秀英屬穿越道路途中被
    撞者則為未依規定由行人穿越道穿越道路為肇事次因之分析意見，與前開認定周
    秀英並非未依規定橫越道路之事實不符，自不可採。而被害人周秀英又係因本件
    車禍受有前述之重傷害結果，被害人所受之重傷害結果與被告之過失行為間顯有
    相當因果關係，被告自應負過失傷害致人重傷之責。綜上本件事證已明，被告犯
    行洵堪認定，應依法論科。
二、核被告乙○○所為，係犯刑法第二百八十四條第一項後段之過失重傷害罪。爰審
    酌被告駕車過失情節，被害人所受傷害程度，迄今尚未與被害人達成民事和解賠
    償及其犯後態度等一切情狀，量處如主文所示之刑，並諭知易科罰金之折算標準
    。末查，被告前未曾受有期徒刑以上刑之宣告，有台灣高等法院被告全國前案紀
    錄表一份存卷可參，素行尚佳，犯後亦頗具悔意，受本次罪刑之科處，當足收警
    惕懲儆之效，信無再犯之虞，本院認所宣告之刑以暫不執行為適當，爰併諭知緩
    刑二年，以勵自新。
據上論斷，應依刑事訴訟法第二百九十九條第一項前段，刑法第二百八十四條第一項
後段、刑法第四十一條第一項前段、第七十四條第一款，罰金罰鍰提高標準條例第一
條前段、第二條，判決如主文。
本案經檢察官林安紜到庭執行職務。
中      華      民      國      九十一      年      十二    月    四    日
                                臺灣桃園地方法院刑事第三庭
                                    法  官  林惠霞
右正本證明與原本無異
如不服本判決書應於送達後十日內向本院提出上訴狀
                                    書記官  吳仁心
中      華      民      國      九十一      年      十二    月     九   日
附錄本案論罪科刑法條全文：
刑法第二百八十四條第一項
  因過失傷害人者，處六月以下有期徒刑、拘役或五百元以下罰金，致重傷者，處一
年以下有期徒刑、拘役或五百元以下罰金。
